# Verbs: Habitual Past Tense


The Habitual Past tense, also called the Imperfect tense, or
_An Aimsir Ghnáthchaite_, is used for a recurring action in the past (I used to
go, I used to do etc.).


## Regular Verbs


### First Conjugation

Monosyllabic verbs

| tóg               | caith                | dóigh           | léigh           | suigh            |
| ----------------- | -------------------- | --------------- | --------------- | ---------------- |
| thóg**ainn**      | chaith**inn**        | dhói**nn**      | léi**nn**       | suí**nn**        |
| thóg**tá**        | chaith**teá**        | dhói**teá**     | léi**teá**      | sui**teá**       |
| thóg**adh** sé/sí | chaith**eadh** sé/sí | dhó**dh** sé/sí | lé**adh** sé/sí | suí**odh** sé/sí |
| thóg**aimis**     | chaith**imis**       | dhói**mis**     | léi**mis**      | suí**mis**       |
| thóg**adh** sibh  | chaith**eadh** sibh  | dhó**dh** sibh  | lé**adh** sibh  | suí**odh** sibh  |
| thóg**aidís**     | chaith**idís**       | dhói**dís**     | léi**dís**      | suí**dís**       |

Polysyllabic verbs that end in _-áil_

| sábháil              |
| -------------------- | 
| shábhál**ainn**      |
| shábháil**teá**      |
| shábhál**adh** sé/sí |
| shábhál**aimis**     |
| shábhál**adh** sibh  |
| shábhál**aidís**     |

Verbs like _taispeáin_, _tiomáin_

| taispeáin              | tiomáin                |
| ---------------------- | ---------------------- |
| thaispeán**ainn**      | thiomáin**inn**        |
| thaispeán**tá**        | thiomáin**teá**        |
| thaispeán**adh** sé/sí | thiomáin**eadh** sé/sí |
| thaispeán**aimis**     | thiomáin**imis**       |
| thaispeán**adh** sibh  | thiomáin**eadh** sibh  |
| thaispeán**aidís**     | thiomáin**idís**       |


### Second Conjugation

Polysyllabic verbs ending in _-igh_

| ceannaigh             | imigh              |
| --------------------- | ------------------ |
| cheann**aínn**        | d'im**ínn**        |
| cheann**aíteá**       | d'im**íteá**       |
| cheann**aíodh** sé/sí | d'im**íodh** sé/sí |
| cheann**aímis**       | d'im**ímis**       |
| cheann**aíodh** sibh  | d'im**íodh** sibh  |
| cheann**aídís**       | d'im**ídís**       |

Polysyllabic verbs ending in _-il_, _-in_, _-ir_ and _-is_.
Notice that the last diphthong in the root is removed in the _muid_ form:

| ceangail               | cosain               | imir                | inis                |
| ---------------------- | -------------------- | ------------------- | ------------------- |
| cheangl**aínn**        | chosn**aínn**        | d'imr**ínn**        | d'ins**ínn**        |
| cheangl**aíteá**       | chosn**aíteá**       | d'imr**íteá**       | d'ins**íteá**       |
| cheangl**aíodh** sé/sí | chosn**aíodh** sé/sí | d'imr**íodh** sé/sí | d'ins**íodh** sé/sí |
| cheangl**aímis**       | chosn**aímis**       | d'imr**ímis**       | d'ins**ímis**       |
| cheangl**aíodh** sibh  | chosn**aíodh** sibh  | d'imr**íodh** sibh  | d'ins**íodh** sibh  |
| cheangl**aídís**       | chosn**aídís**       | d'imr**ídís**       | d'ins**ídís**       |

Other polysyllabic verbs

| foghlaim                  | freastail                  |
| ------------------------- | -------------------------- |
| d'fhoghlaim**ínn**        | d'fhreastal**aínn**        |
| d'fhoghlaim**íteá**       | d'fhreastal**aíteá**       |
| d'fhoghlaim**íodh** sé/sí | d'fhreastal**aíodh** sé/sí |
| d'fhoghlaim**ímis**       | d'fhreastal**aímis**       |
| d'fhoghlaim**íodh** sibh  | d'fhreastal**aíodh** sibh  |
| d'fhoghlaim**ídís**       | d'fhreastal**aídís**       |


## First Person Plural

There is a choice in the first person plural between using the _-imis_ form
and using the _sé_/_sí_/_sibh_ form with _muid_:

* _Théimis / _Théadh muid_
* _D'fhéachaimis_ / _D'fhéachadh muid_


## _Ní_, _An_, _Nach_, _Go_

For negatives use _ní_, and keep a séimhiú on the verb:

* _Ní chloisinn thú_ (I didn't use to hear you)
* _Ní labhraímis Béarla_ (We didn't use to speak English)

For positive questions use _an_, and use an urú on the verb (no change for vowels):

* _An bhfeiceadh tú Mairéad go minic?_ (Did you use to see Mairéad often?)
* _An óladh tú beoir?_ (Did you use to drink beer?)

For negative questions use _nach_, and use an urú on the verb or _n-_ for vowels:

* _Nach insíodh sé scéalta?_ (Didn't he use to tell stories?)
* _Nach n-imríodh siad go maith_ (Didn't they use to play well?)

For dependent forms use _go_, and add an urú to the verb or _n-_ for vowels:

* _Bhí sí ag rá go bhfeiceadh sí é_ (She was saying that she used to see him)
* _Chuala mé go siúladh sé an gort iomlán_ (I heard that he used to walk the entire field)


## Irregular Verbs

Only 4 of the 11 regular verbs have irregular forms in the habitual past tense
(the same ones that do in the present tense).

| **abair**            | beir                 | **bí**            | clois                 |
| -------------------- | -------------------- | ----------------- | --------------------- |
| deirinn              | bheirinn             | bhínn             | chloisinn             |
| deirteá              | bheirteá             | bhíteá            | chloisteá             |
| deireadh sé/sí       | bheireadh sé/sí      | bhíodh sé/sí      | chloiseadh sé/sí      |
| deirimis             | bheirimis            | bhímis            | chloisimis            |
| deireadh sibh        | bheireadh sibh       | bhíodh sibh       | chloiseadh sibh       |
| deiridís             | bheiridís            | bhídís            | chloisidís            |
| ní deirinn           | ní bheirinn          | ní bhínn          | ní chloiseadh         |
| an/nach/go ndeireadh | an/nach/go mbeireadh | an/nach/go mbíodh | an/nach/go gcloiseadh |

| déan                | faigh                  | feic                  | ith                |
| ------------------- | ---------------------- | --------------------- | ------------------ |
| dhéanainn           | d'fhaighinn            | d'fheicinn            | d'ithinn           |
| dhéantá             | d'fhaighteá            | d'fheicteá            | d'iteá             |
| dhéanadh sé/sí      | d'fhaigheadh sé/sí     | d'fheiceadh sé/sí     | d'itheadh sé/sí    |
| dhéanaimis          | d'fhaighimis           | d'fheicimis           | d'ithimis          |
| dhéanadh sibh       | d'fhaigheadh sibh      | d'fheiceadh sibh      | d'itheadh sibh     |
| dhéanaidís          | d'fhaighidís           | d'fheicidís           | d'ithidís          |
| ní dhéanadh         | ní fhaigheadh          | ní fheiceadh          | ní itheadh         |
| an/nach/go ndéanadh | an/nach/go bhfaigheadh | an/nach/go bhfeiceadh | an/nach/go itheadh |

| **tabhair**        | **tar**            | téigh             |
| ------------------ | ------------------ | ----------------- |
| thugainn           | thagainn           | théinn            |
| thugtá             | thagtá             | théiteá           |
| thugadh sé/sí      | thagadh sé/sí      | théadh sé/sí      |
| thugaimis          | thagaimis          | théimis           |
| thugadh sibh       | thagadh sibh       | théadh sibh       |
| thugaidís          | thagaidís          | théidís           |
| ní thugadh         | ní thagadh         | ní théadh         |
| an/nach/go dtugadh | an/nach/go dtagadh | an/nach/go dtéadh |


## Memory aids

Tricks for remembering how to form the habitual past tense:

* The stem is always the same as the present tense (i.e. habitual present)
* The start of the verb is treated like the past tense (i.e. séimhiú and/or _d'_)

For verb endings, they are similar to the present tense in the following forms:

* Replace _-m_ with _-nn_ in _mé_ form
* Replace _-nn_ with _-dh_ in _sé_/_sí_/_sibh_ form
* Replace _-d_ with _-s_ in _muid_ form

| hab. pres. mé | hab. past mé | hab. pres. sé/sí/sibh | hab. past sé/sí/sibh | hab. pres. muid | hab. past muid |
| ------------- | ------------ | --------------------- | -------------------- | --------------- | -------------- |
| bím           | bhínn        | bíonn                 | bhíodh               | bímid           | bhímis         |
| ólaim         | d'ólainn     | ólann                 | d'óladh              | ólaimid         | d'ólaimis      |
| léim          | léinn        | léann                 | léadh                | léimid          | léimis         |
| ceannaím      | cheannaínn   | ceannaíonn            | cheannaíodh          | ceannaímid      | cheannaímis    |

The end of the verb is similar to the conditional (_modh coinníollach_) in the following forms:

* _tú_ form: _-feá_/_-fá_ (conditional) _-teá_/_-tá_ (hab. past)
* _siad_ form: _-faidís_/_-fidís_ (conditional) _-dís_ (hab. past)

| conditional tú | hab. past tú | conditional siad | hab. past siad |
| -------------- | ------------ | ---------------- | -------------- |
| bheifeá        | bhíteá       | bheidís          | bhídís         |
| d'ólfá         | d'óltá       | d'ólfaidís       | d'ólaidís      |
| léifeá         | léiteá       | léifidís         | léidís         |
| cheannófá      | cheannaíteá  | cheannóidís      | cheannaídís    |


----
[Back to Index](../index.md)